【裁判字號】    98,台上,1520
【裁判日期】    980319
【裁判案由】    偽造文書
【裁判全文】
最高法院刑事判決            九十八年度台上字第一五二０號
上  訴  人  甲○○
            乙○○
共      同
選任辯護人  林辰彥律師
            施裕琛律師
            黃淑怡律師
上列上訴人等因偽造文書案件，不服台灣高等法院中華民國九十
五年七月五日第二審判決（九十五年度上訴字第七五三號，起訴
案號：台灣士林地方法院檢察署九十年度偵字第九０九八號、九
十一年度偵字第一二三三七號），提起上訴，本院判決如下：
    主  文
上訴駁回。
    理  由
一、甲○○部分
按刑事訴訟法第三百七十七條規定，上訴於第三審法院，非以判
決違背法令為理由，不得為之。是提起第三審上訴，應以原判決
違背法令為理由，係屬法定要件。如果上訴理由書狀並未依據卷
內訴訟資料，具體指摘原判決不適用何種法則或如何適用不當，
或所指摘原判決違法情事，顯與法律規定得為第三審上訴理由之
違法情形，不相適合時，均應認其上訴為違背法律上之程式，予
以駁回。本件原判決綜合全部卷證資料，認上訴人甲○○有其事
實欄所載之犯行，已詳敘所憑之證據與認定之理由，就其否認犯
罪之所辯，認不足採信，亦於理由內予以指駁、說明甚詳，因而
撤銷第一審諭知其無罪之不當判決，改判論處甲○○連續行使公
務員明知為不實之事項，而登載於職務上所掌之公文書，足以生
損害於公眾罪刑，從形式上觀察，並無足以影響判決結果之違法
情形存在。上訴意旨略稱：甲○○並非故意虛偽記載該三十六棵
喬木已經移植，欠缺偽造公文書之故意，且砍除喬木之費用低於
移植費用，該等喬木縱經契約變更程序，最終依舊會被砍除運棄
，可見不但未造成公庫損失，尚創造該地居民之福利，亦不足生
損害於公眾或他人，故甲○○之行為合於行政程序法第七條第二
款「有多種同樣能達成目的之方法時，應選擇對人民權益損害最
小者」之規定，原判決無何證據，即推定犯罪，有不適用法則及
理由矛盾之違法云云。惟查：犯罪事實之認定，證據之取捨及其
證明力如何，乃事實審法院自由判斷之職權，如其取捨不違背經
驗法則與論理法則，即不得指為違法，而據為上訴第三審之理由
。又刑法第二百十三條犯罪之處罰，以保護公文書之正確性為目
的，衹須登載之內容失真出於明知，即屬之。且所謂足生損害於
公眾或他人，祇要該行為有損害公眾或他人之虞即足當之，並不
以實際發生損害為要件。原判決依憑甲○○之部分自白，證人即
共同被告乙○○，證人許志成、林建華、羅維芳、陳昌正、汪碧
芬等人之證言，及發包工程竣工計價書、監工日報表、工程結算
驗收證明書、結算總表、結算明細表、工程數量計算表、驗收紀
錄、初驗紀錄、初驗報告、驗收報告、竣工圖等證據資料，資以
認定甲○○明知台北市南港區「萬福公園音樂藝文廣場工程」工
地內之三十六棵喬木，依約應予「移植」，竟私下同意乙○○等
人將之「砍除」運棄，再指示或於乙○○等人作成，內載為「移
植」（或移除）至同公園內其他位置之不實監工日報表等文書上
蓋章確認，持以行使，足生損害於公眾等情，已說明本於調查所
得心證，分別定其取捨而為事實判斷之理由，並敘明該三十六棵
喬木依契約應予「移植」，自有林木及生態環境保護等考慮因素
存在，如因故無法覓得移植處所，須予砍除，自應循變更設計方
式為之，竟私自同意承包商將之全數砍除，再於上揭各文書上為
不實之登載，雖未增加公庫支出，但已足生損害於南港區公所及
政府審計單位對於公共工程監工及工程契約管理之正確性，即與
刑法第二百十六條、第二百十三條之犯罪構成要件該當之論據。
所為論斷，核無違背客觀存在之經驗法則與論理法則，尚難漫指
為違法。其餘上訴意旨，就屬原審採證、認事職權之適法行使及
原判決已說明事項，徒憑己見，任意指摘為違法，且仍為單純事
實之爭執，均非適法之第三審上訴理由，應認其上訴違背法律上
之程式，予以駁回。
二、乙○○部分
按刑事訴訟法第三百七十六條所列各罪之案件，經第二審判決者
，不得上訴於第三審法院，法有明文。上訴人乙○○被訴行使業
務上文書登載不實罪案件，原審係依刑法第二百十六條、第二百
十五條論處罪刑，核屬刑事訴訟法第三百七十六條第一款之案件
，依首開說明，既經第二審判決，自不得上訴於第三審法院，乙
○○竟復提起上訴，顯為法所不許。其上訴為不合法，應予駁回
。
據上論結，應依刑事訴訟法第三百九十五條前段，判決如主文。
中    華    民    國  九十八  年    三    月   十九   日
                      最高法院刑事第十一庭
                          審判長法官  石  木  欽
                                法官  洪  佳  濱
                                法官  韓  金  秀
                                法官  呂  丹  玉
                                法官  段  景  榕
      本件正本證明與原本無異
                                      書  記  官
中    華    民    國  九十八  年    三    月  二十六  日
                                                      Ｅ


司法院資訊處製作；財團法人民間司法改革基金會備份。
